【裁判字號】    98,消債更,297
【裁判日期】    980903
【裁判案由】    更生事件
【裁判全文】
臺灣臺北地方法院民事裁定           98年度消債更字第297號
聲  請  人
即  債務人  甲○○
代  理  人  葉鞠萱律師
上列當事人聲請消費者債務清理事件，本院裁定如下：
    主  文
債務人甲○○自中華民國九十八年九月三日十一時起開始更生程
序。
命司法事務官進行本件更生程序。
    理  由
一、按法院開始更生程式之裁定，應載明其年、月、日、時，並
    即時發生效力。次按法院裁定開始更生或清算程式後，得命
    司法事務官進行更生或清算程式，必要時得選任律師、會計
    師或其他適當之自然人或法人一人為監督人或管理人。消費
    者債務清理條例第45條第1項、第16條第1項分別定有明文。
二、本件聲請意旨略以：伊於消債條例施行前之於民國95年12月
    間，曾就其積欠各金融機構之信用卡、現金卡及信用貸款債
    務，利用金融主管機關協調成立之中華民國銀行公會會員辦
    理消費金融案件無擔保債務協商機制與各債權銀行成立協商
    ，約定聲請人分120期、每月以新台幣（下同）1萬6,873元
    ，依各債權銀行債權金額比例清償債務，惟因協商金額過高
    ，而聲請人每月收入減少、配偶黃丁傑身體不佳、次子董春
    龍患有血友疾病、親友亦不願再借貸，且聲請人並須扶養配
    偶黃丁傑、婆婆吳琴、次子董春龍等情，則扣除協商條件應
    清償金額，實已無法維持最低基本生活，致聲請人還款一年
    多個月後，不得已而毀諾，爰向本院聲請更生及保全處分等
    語。經查：
(一)、聲請人主張其負債總額155萬0,809元，惟其每月薪資收入僅
    1萬8仟元，且除此薪資收入外，僅有次子董春龍之殘障津貼
    每月3仟元，及機車一部，有不能清償債務情事，業據其提
    聲請人之債權人清冊、財產及收入狀況說明書、財政部臺北
    市國稅局96、97年度綜合所得稅各類所得資料清單、財產歸
    屬資料清單、在職證明書（含薪資證明）、財團法人金融聯
    合徵信中心當事人綜合信用報告（均影本）等件為證，經核
    大致相符，堪信為真實。
(二)、雖聲請人於消費者債務清理條例施行前，曾與各債權人就無
    擔保債權成立協商，約定自95年12月起，分120期，按月償
    還1萬6,873元，惟聲請人目前每月收入為2萬1仟元（含次子
    董春龍之殘障津貼每月3仟元），扣除其每月必要生活費用
    及扶養費用合計1萬4,612元（本件債務人所列之必要生活費
    用及扶養費用均與社會常情相當，並提出中央健康保險局之
    保險費收據、配偶黃丁傑之國立臺灣大學醫學院附設醫院診
    斷證明書等相關證明單據，故應以該金額計算之）僅餘6,38
    8元足供償債，原協商條件約定聲請人按月還款1萬6,873元
    ，其履行自有重大困難，聲請人主張因不可歸責於己之事由
    ，致履行原協商條件有重大困難，應堪採信。
三、綜上所述，本件聲請人與最大債權金融機構協商毀諾，堪認
    係有不可歸責於己致履行顯有重大困難情形，其無擔保或無
    優先權之債務總額未逾1,200萬元，復未經法院裁定開始清
    算程序或宣告破產，又無消費者債務清理條例第6條第3項、
    第8條或第46條各款所定駁回更生聲請之事由存在，則債務
    人聲請更生，應屬有據；並依上開規定命司法事務官進行本
    件更生程序，爰裁定如主文。
四、本件司法事務官於進行更生程序程序、協助債務人提出更生
    方案時，應注意更生方案需酌留債務人生活上應變所需費用
    ，並依社會常情衡量債務人之償債能力，依此協助債務人擬
    定公允之更生方案，始符消費者債務清理條例重建債務人經
    濟生活之立法目的。再者，本件既經裁定准予更生，聲請人
    另聲請為保全處分，即無必要，併予敘明。
中    華    民    國    98    年    9     月    3     日
              民事第一庭    法      官  楊晉佳
上為正本係照原本作成。
本件不得抗告。
本裁定已於98年9月3日11時公告。
中    華    民    國    98    年    9     月    3     日
                            書  記  官  蘇炫綺


司法院資訊處製作；財團法人民間司法改革基金會備份。
